臺灣高等法院民事裁定
110年度抗字第148號
抗  告  人  陳榮水  
上列抗告人因張智豪與陸淑貞間請求返還買賣價金事件，對於中
華民國109年12月30日臺灣基隆地方法院109年度訴字第453號科
處證人罰鍰之裁定，提起抗告，本院裁定如下：
    主      文
抗告駁回。
抗告訴訟費用由抗告人負擔。
    理      由
一、按除法律別有規定外，不問何人於他人之訴訟，有為證人之
    義務。證人受合法之通知，無正當理由而不到場者，法院得
    以裁定處新臺幣（下同）3萬元以下罰鍰。證人已受前項裁
    定，經再次通知，仍不到場者，得再處6萬元以下罰鍰，並
    得拘提之。民事訴訟法第302條、第303條第1項、第2項分別
    定有明文。所謂正當理由，係指證人非因故意或過失而違背
    其到場義務者而言，須因證人遇天災或其他不可避之事故不
    能到場，或因患病、緊急公務致無法準時到場，始得謂有正
    當理由（最高法院103年度台抗字第402號裁定意旨參照）。
二、抗告意旨略以：原法院通知伊於民國109年12月15日下午4時
    10分到場擔任109年度訴字第453號返還買賣價金事件（下稱
    系爭訴訟）之證人，惟伊當日因公司派遣至新北市瑞芳區工
    作，致未及至原法院作證，並非故意不到庭，且伊於109年1
    1月23日之抗告狀中，即就系爭訴訟伊所知之事項提出說明
    ，又伊經濟情況不佳，尚需負擔全家生活費用，實無力繳交
    罰鍰，爰請求廢棄原裁定等語。
三、經查，原法院審理張智豪與陸淑貞間請求返還買賣價金事件
    ，經原法院通知抗告人應於109年11月10日下午3時20分到庭
    作證，其開庭通知於同年10月15日送達於抗告人之住所，交
    付予抗告人之同居人即配偶陳靜君收受，然抗告人未於上開
    言詞辯論期日到場，原法院遂於109年11月12日裁定處抗告
    人5,000元之罰鍰。原法院認有傳訊抗告人作證之必要，再
    次通知抗告人應於109年12月15日下午4時10分到庭作證，經
    抗告人於109年11月25日收受通知，惟仍未於109年12月15日
    言詞辯論期日到場等情，有送達證書、民事報到單、原法院
    109年11月12日民事裁定在卷可稽（見原法院卷第195頁、第
    217頁、第227-228頁、第247頁、第251頁）。足認抗告人前
    已因受合法之通知，無正當理由而不到場作證，經原法院裁
    處罰鍰5,000元，其後經再次通知，仍無正當理由而不到場
    。抗告人雖辯稱其於109年12月15日當日因工作繁忙，而未
    及到庭作證，然其已於109年11月23日以抗告狀向原法院陳
    明其就系爭訴訟所知之事項，並非故意不到庭作證云云，並
    提出109年11月23日之抗告狀為證（見本院卷第15-16頁）。
    惟依民事訴訟法第305條第3項規定，經兩造同意者，證人始
    得於法院外以書狀為陳述，抗告人既無證據證明業經兩造同
    意，其逕以書面陳述，於法未合，無從免除其應到庭作證之
    義務。參以抗告人於109年11月25日即收受原法院上開109年
    12月15日言詞辯論期日開庭之通知書，已有相當時間調配其
    工作事務之處理，其未於109年12月15日前檢附具體事證，
    具狀經原法院承辦法官准許其請假即未到庭，僅於提起抗告
    時辯稱其因公司派遣工作而不及於上開期日到庭云云，難認
    有正當理由不到場，其上開所辯自不足採。
四、綜上所述，抗告人經合法通知，於109年11月10日無正當理
    由不到場作證，已經原法院裁處罰鍰5,000元，經再次通知
    ，於109年12月15日仍無正當理由而不到場，則原法院依上
    開規定，裁處抗告人罰鍰3萬5,000元，於法即無不合。抗告
    意旨指摘原裁定不當，求予廢棄改判，為無理由，應予駁回
    。
五、據上論結，本件抗告為無理由，爰裁定如主文。
中　　華　　民　　國　　110 　年　　2 　　月　　26　　日
                  民事第十二庭  
                      審判長法  官  陳秀貞
                            法  官  毛彥程
                            法  官  蔡世芳
正本係照原本作成。
本裁定除以適用法規顯有錯誤為理由外，不得再抗告。如提起再
抗告，應於收受送達後10日內委任律師為代理人向本院提出再抗
告狀。並繳納再抗告費新臺幣１千元。
中　　華　　民　　國　　110 　年　　3 　　月　　2 　　日
  　　　　　　　　　　　　　書記官  何敏華